【裁判字號】    95,抗,1213
【裁判日期】    950929
【裁判案由】    聲明異議
【裁判全文】
臺灣高等法院民事裁定                  95年度抗字第1213號
抗  告  人  甲○○
上列抗告人與相對人乙○○間聲明異議事件，對於中華民國95年
8月2日台灣台北地方法院95年度執更一字第12號所為裁定，提起
抗告，本院裁定如下：
    主      文
抗告駁回。
抗告程序費用由抗告人負擔。
    理      由
一、抗告人於原法院異議意旨略以：原法院民國（下同）95年度
    執更一字第12號侵權行為損害賠償強制執行事件中，就相對
    人於原法院刑事案件（案號：88年度訴字第1729號、90年度
    訴字第376號）所繳納之刑事保證金新台幣（下同）600萬元
    為扣押，此部分擔保金應於伊之債權額3,363,569元 範圍內
    ，依強制執行法第115條第2項規定支付轉給予伊，執行法院
    卻不核發支付轉給命令，因而提出異議云云。
二、原裁定意旨略以：原法院業於95年7月6日核發扣押命令予原
    法院刑事庭承辦股，請其就相對人所繳刑事保證金，於該案
    件終結應發還時，於抗告人之債權範圍內，請准予扣押，勿
    發還相對人，而抗告人於前揭刑事案件尚未判決確定之際（
    現由本院92年度上重訴字第33號審理中），即請求原法院應
    將該刑事保證金於抗告人之債權額範圍內，支付轉給予抗告
    人，於法不符等語。
三、抗告意旨略以：伊之強制執行聲請狀已記載執行標的為相對
    人繳交予原法院刑事庭之刑事保證金，依強制執行法第 115
    條第 2項規定，即應命原法院刑事庭就該刑事保證金於伊之
    債權額範圍內向執行法院支付轉給伊，原法院駁回伊之聲明
    異議，違背強制執行法第18條、第 115條第1項、第2項規定
    及最高法院22年抗字第1167號判例意旨，並有裁定不備理由
    之違法，求予廢棄原裁定云云。
四、按當事人或利害關係人，對於執行法院強制執行之命令，或
    對於執行法官、書記官、執達員實施強制執行之方法，強制
    執行時應遵守之程序，或其他侵害利益之情事，得於強制執
    行程序終結前，為聲請或聲明異議，強制執行法第12條第 1
    項定有明文。復按就債務人對於第 3人之金錢債權為執行時
    ，執行法院應發扣押命令禁止債務人收取或為其他處分，並
    禁止第三人向債務人清償；前項情形，執行法院得詢問債權
    人意見，以命令許債權人收取，或將該債權移轉於債權人。
    如認為適當時，得命第三人向執行法院支付轉給債權人，強
    制執行法第 115條第1項、第2項亦定有明文。又按經判決無
    罪、免訴、免刑、緩刑、不受理確定之案件，被告於審判中
    繳有刑事保證金者，應不待其聲請，於判決確定後，即日查
    卷辦理發還，辦理發還被告刑事保證金應行注意事項第 1點
    亦定有明文。是經刑事程序扣押之債務人財產，雖仍得作為
    執行之標的物，但應於刑事案件終結後，該保證金得發還予
    債務人並解交本院民事執行處時，始得予以執行。
五、經查，抗告人執本院93年度上更(一)字第 152號民事確定判決
    為執行名義，聲請執行相對人於原法院刑事庭繳交之刑事保
    證金及其他債務人建金國際企業股份有限公司所有之車牌號
    碼3DM-8888自用轎車乙輛，就相對人於原法院刑事庭繳交之
    刑事保證金部分，原法院業於95年7月6日以北院錦95執更一
    乙字第12號函，核發扣押命令予原法院刑事庭承辦股，請其
    就相對人所繳刑事保證金，於該案件終結應發還時，於抗告
    人之債權範圍內，請准予扣押，勿發還相對人，有民事聲請
    強制執行狀、上開確定判決、判決確定證明書及原法院函文
    附卷足憑（原法院94年度執字第 40258號卷第1頁至第3頁、
    第21頁至第23頁、第24頁、原法院95年度執更一字第12號卷
    第13頁）。抗告人雖主張伊於強制執行聲請狀中已記載執行
    標的為相對人繳交予原法院刑事庭之刑事保證金，依強制執
    行法第115條第2項規定，應命原法院刑事庭就該刑事保證金
    於伊之債權額範圍內向執行法院支付轉給伊云云，惟查相對
    人業已對原法院88年度訴字第1729號、90年度訴字第 376號
    刑事詐欺等案件，提起上訴，經本院以92年度上重訴第33號
    案件審理中，有原法院95年 7月20日北院錦刑往88訴1729字
    第0950011057號函可稽（原法院95年度執更一字第12號卷第
    27頁），足認上開刑事案件尚未終結，依據上開說明，相對
    人據以繳交之刑事保證金，尚不得發還，自無法予以執行。
    是原法院駁回抗告人之聲明異議，於法並無不合。抗告意旨
    指摘原裁定不當，求予廢棄，並無理由，應予駁回。
六、據上論結，本件抗告為無理由，爰裁定如主文。
中    華    民    國    95    年    9     月    29    日
                    民事第十五庭
                        審判長法  官  黃騰耀
                              法  官  許文章
                              法  官  黃國永
正本係照原本作成。
本裁定除以適用法規顯有錯誤為理由，並經本院許可外，不得再
抗告。如提起再抗告，應於收受後10日內委任律師為訴訟代理人
向本院提出再抗告狀。並繳納再抗告費新台幣１千元。
中    華    民    國    95    年    9     月    29    日
                              書記官  葉國乾


司法院資訊處製作；財團法人民間司法改革基金會備份。
